【裁判字號】    97,交聲,1941
【裁判日期】    970703
【裁判案由】    聲明異議
【裁判全文】
臺灣臺中地方法院交通事件裁定        97年度交聲字第1941號
原處分機關  交通部公路總局臺中區監理所豐原監理站
異  議  人
即受處分人  甲○○
上列異議人因違反道路交通管理處罰條例案件，對於交通部公路
總局臺中區監理所豐原監理站民國97年6月24日所為之裁決處分
（豐監稽違字第裁63-HD0000000號）聲明異議，本院裁定如下：
    主  文
原處分關於吊扣駕駛執照拾貳個月部分撤銷。
前項撤銷部分，吊扣甲○○普通小型車駕駛執照拾貳個月。
    理  由
一、原處分意旨略以：異議人即受處分人甲○○（下稱受處分人
    ）駕駛車牌號碼7V-2237號自用小客車，於民國97年3月26日
    18時55分許，在臺中縣大里市○里路443之2號前，因「酒後
    駕駛自用小客車行駛公路，經吹氣酒精測定值為0.90mg／l
    」違規，經臺中縣警察局霧峰分局依違反道路交通管理處罰
    條例第35條第1項第1款規定舉發。受處分人不服，交通部公
    路總局臺中區監理所豐原監理站遂於97年6月24日以豐監稽
    違字第裁63-HD0000000號裁決書吊扣汽車駕駛執照12個月。
    受處分人僅就吊扣汽車駕照處分不服具狀聲明異議云云。
二、聲明異議意旨略以：道路交通管理處罰條例第68條已經修正
    刪除「吊扣各級駕照」，因為駕駛自用小客車違規而使職業
    聯結車之駕照亦被吊扣，裁罰顯然不當，依法無據，請求撤
    銷原處分關於吊扣職業聯結車駕照部分，經過此次，心中相
    當懊悔，爰此聲明異議。
三、經查：
(一)、按道路交通管理處罰條例第35條第1項所稱之「駕駛執照」
    ，依95年3月1日修正施行前之道路交通管理處罰條例第68條
    規定：「汽車駕駛人，因違反本條例及道路交通安全規則之
    規定，受吊扣或吊銷駕駛執照處分時，吊扣或吊銷其持有各
    級車類之駕駛執照。」係指違規人持有之各級車類駕駛執照
    均應予吊扣或吊銷，惟道路交通管理處罰條例第68條嗣於94
    年12月14日經修正公布並於95年3月1日施行，修正施行後之
    條文業已刪除「吊扣或」等字，有立法院交通委員會94年10
    月5日臺立交字第0942400153號函附道路交通管理處罰條例
    第68條審查報告可參（立法院公報第94卷第70期第135至138
    頁參照）。即已將「受吊扣駕駛執照之處分係吊扣其持有之
    各級車類駕駛執照」部分之規定廢除，依現行條文之解釋，
    即係受吊銷駕照處分者，仍維持吊銷其持有之各級車類駕駛
    執照，至受吊扣駕照處分者，則僅限於吊扣其違法或違規當
    時所駕駛車輛之駕駛執照，不得同時一併吊扣其持有之其他
    各級車類駕駛執照。且道路交通管理處罰條例第35條第1項
    第1款前段既將汽車及駕駛執照併列，而不稱「吊扣其各級
    車類之駕駛執照」，解釋上當係指同一等級之汽車駕駛執照
    而言，不得任意擴張解釋。又該修正條文之立法說明略以：
    「原條文將違法或違規駕駛人所持有各級車類之駕駛執照一
    併吊扣或吊銷，失之過酷，影響人民工作及生活甚鉅，爰修
    正之」等語，其立法意旨在於最高級車類之駕駛執照係受處
    分人賴以維生之工具，而受處分人駕駛較低級車類之車輛違
    規受罰，卻一併吊扣其最高級車類駕駛執照，對受處分人之
    工作權及生存權造成極大之損害，有違憲法保障人民生存權
    及工作權之意旨，故應予修法解決。又對於維護交通秩序、
    達成公益目的，尚有其他相同有效之手段可資運用，應選擇
    侵害人民權益最小之手段，其一併吊扣其最高級車類駕駛執
    照係全面剝奪人民賴以維生之方式，顯然並非為最輕微之手
    段，所造成之損害已與欲達成目的之利益顯失均衡，亦有違
    比例原則（司法院大法官會議釋字第577號解釋相同意旨參
    照）。前開道路交通安全規則對於汽車駕駛執照之管理，採
    取一照原則，固然導致越級駕駛人違規酒駕時，受無須吊扣
    駕駛執照之利益，然此關於駕駛執照管理所衍生之問題，宜
    由修法解決，尚不得擴張解釋，於駕駛人無較低級車類駕駛
    執照可供吊扣時，即率爾代以吊扣其所領有之較高級車類駕
    駛執照。
(二)、本件受處分人於97年3月26日18時55分許，駕駛車牌號碼7V-
    2237號自用小客車，在臺中縣大里市大里鹿443之2號前，因
    「酒後駕駛自用小客車行駛公路，經吹氣酒精測定值為0.90
    mg／l」之違規，為臺中縣警察局霧峰分局以其有違反道路
    交通管理處罰條例第35條第1項第1款之行為，遂以中縣警交
    字第HD0000000號舉發違反道路交通管理事件通知單當場掣
    單舉發，有臺中縣警察局舉發違反道路交通管理事件通知單
    及原處分機關之裁決書各1份附卷可稽，故受處分人酒後駕
    車之違規行為，應堪以認定。核其違規行為係發生於97年3
    月26日，自應依修正後之道路交通管理處罰條例第68條裁處
    ，且修正後道路交通管理處罰條例第68條之規定，既將「吊
    扣」等字刪除，是依上開說明，其依法所受之處分應為限制
    其駕駛自用小客車之權利即吊扣其自用小客車駕駛執照。故
    原處分機關於作成吊扣駕駛執照處分時，應就行為人所應吊
    扣之駕駛執照種類予以限定，始符合依法行政原則。又受處
    分人目前僅領有之聯結車職業駕駛執照，致無較低級車類之
    自用小客車駕駛執照可供吊扣，此係源於道路交通安全規則
    關於「一照原則」之駕照管理問題，要不能因執行困難或法
    規漏洞，即置立法修正通過之條文不予遵守適用，遽擴張解
    釋認應吊扣受處分人之各級車類駕駛執照。依修正後同法第
    68條規定，受吊扣駕駛執照處分時，已不得一併吊扣受處分
    人所持有各級車類之駕駛執照。原處分機關未審酌新修正法
    律之規定，仍以同法第35條第1項第1款為由，認為應剝奪受
    處分人之汽車駕駛用路權，應認本件異議為有理由。原處分
    關於吊扣駕駛執照12個月部分應予撤銷，併就此部分諭知如
    主文第2項所示，以資適法。
據上論斷，應依道路交通案件處理辦法第20條前段，裁定如主文
。
中    華    民    國    97    年    7     月    3     日
                        臺灣臺中地方法院交通法庭
                            法  官  劉麗瑛
上正本證明與原本無異。
如不服本裁定，應於送達後5日內，向本院提出抗告狀。
                            書記官  王玟
中    華    民    國    97    年    7     月    3     日


司法院資訊處製作；財團法人民間司法改革基金會備份。
